最高法院刑事判決　　　　　　一○○年度台上字第四七六六號
上訴人　曾千富
　　　　　　　　
　　　　　　　
上列上訴人因妨害性自主案件，不服台灣高等法院高雄分院中華
民國九十九年五月二十六日（原判決誤載為二十七日）第二審判
決（九十九年度上訴字第四二六號，起訴案號：台灣高雄地方法
院檢察署九十八年度偵字第一四九八九號），提起上訴，本院判
決如下：
    主  文
上訴駁回。
    理  由
按刑事訴訟法第三百七十七條規定，上訴於第三審法院，非以判
決違背法令為理由，不得為之。是提起第三審上訴，應以原判決
違背法令為理由，係屬法定要件。如果上訴理由書狀並未依據卷
內訴訟資料，具體指摘原判決不適用何種法則或如何適用不當，
或所指摘原判決違法情事，顯與法律規定得為第三審上訴理由之
違法情形，不相適合時，均應認其上訴為不合法律上之程式，予
以駁回。本件上訴人曾千富上訴意旨略稱：(一)、上訴人在原審之
選任辯護人已於原審具狀主張：上訴人係於民國九十八年五月五
日凌晨一時許至○○○舞廳消費，點名甲女（即代號00000000之
成年女子，真實姓名、年籍資料詳卷）坐檯，雙方於清晨四時三
十四分許離開包廂（同往○○汽車旅館性交後，上訴人即自行離
去），嗣甲女至同日上午八時許由汽車旅館之清潔人員叫醒，旋
即報警。警方於同日下午十六時三十分至十七時十五分對甲女製
作第一次筆錄，同日下午十七時二十四分至二十時二十一分製作
第二次筆錄，九十八年五月七日、同年月十四日再分別製作第三
、四次筆錄。甲女於原審既自稱其「完全不會跟客人性交易」，
則對於被男客性侵害一事，依常理其心情應會非常沮喪才是。然
上訴人在甲女設於「無名小站」之部落格，發現其於九十八年五
月五日、五月七日、五月九日，仍張貼自拍狀甚愉悅之照片，有
從甲女部落格下載列印之照片可稽。甲女若遭上訴人性侵害，豈
有心情在部落格張貼照片，顯與常情不符。原審未就上開辯解為
調查，復未說明不予調查之理由，有理由不備之違法。(二)、上訴
人在原審之選任辯護人，於原審另主張：甲女指稱其不知如何離
開○○○舞廳云云，與事實不符，且就其自何時起處於無意識狀
態，亦所述不一。原判決未說明上開辯解何以不可採之理由，有
理由不備之違法。(三)、上訴人在檢察官偵查中，係供稱：「甲女
上車時是清醒的，後來有一段路程她就睡著」，並非供承甲女在
計程車上一直是處於睡著之狀態。參以上訴人在警詢時亦陳稱：
甲女離開○○○舞廳，上計程車時都是清醒的，快到汽車旅館時
感覺甲女與伊之對話，應該還是清醒的等語。原審未就上開供述
，詳予整體勾稽，遽以上訴人供述甲女在計程車上已睡著，認定
證人即與上訴人同行之友人楊○宏證述甲女下車時有向伊說再見
之證詞不可採信，有認定事實未憑證據及違背論理法則之違法。
(四)、甲女自承其在○○○舞廳上班，依該行業之屬性，其從業人
員從事性交易，乃屬常情，何須有「感情基礎」，甲女否認從事
性交易，與常情不符。原判決以甲女與上訴人在網路上認識，雙
方於九十八年五月五日第一次見面，認定初次見面之陌生人毫無
感情基礎，故甲女應無同意與上訴人性交之可能，違背經驗法則
。(五)、第一審法院雖函詢○○○舞廳關於上訴人於當日之消費明
細，○○○舞廳回復，因時間久遠，且上訴人未欠債，故未留存
消費明細。惟○○○舞廳之小姐若與客人出場性交易，其費用為
何，事實審法院並未向該舞廳函詢。而甲女為本件之告訴人，係
以使上訴人受刑事訴追為目的，其證述不得遽予採信，仍應調查
其他證據以資審認。原判決依據甲女證述，若同意性交易之一般
行情，客人要先付出場費（新台幣，下同）一萬二千元給舞廳，
另支付八千元起之性交易費用給小姐等語，認定上訴人支付給舞
廳之一萬六千五百五十元不包括性交易費用，有調查未盡、理由
不備之違法。(六)、楊○宏於第一審證述「我有聽到他們說要去汽
車旅館的事情，但不是聽的很清楚」。原判決以楊○宏在警詢時
，對於上訴人為何買甲女剩餘鐘點之「原因」，回答「不清楚」
，據以彈劾楊○宏在第一審證述之憑信性，而不採信其在第一審
之證述。惟關於甲女之「精神狀況」，楊○宏另證述「還算清醒
」、「甲女離開舞廳時是自行步行上計程車」、「在計程車上還
有聽到他們二人低聲交談，至於交談內容則因我坐在前座，所以
聽不清楚」、「甲女可以自行走路，應該是還好」、「甲女是自
己走到計程車」、「在計程車內甲女是否有與被告談話，我聽的
不是很清楚，因為我坐在前座，甲女與被告坐在後座，而且他們
交談的聲音很小聲」、「我下車時甲女當時有跟我說再見」等語
。原審未詳為勾稽，遽認楊○宏在第一審之證述不可信，有理由
不備之違法。(七)、證人即計程車司機林○生在警詢時雖證述，甲
女在計程車內並無說話，與楊○宏在第一審證述甲女下車時有向
伊說再見等語不符。但林○生係計程車司機，負責開車，衡情應
不會隨時注意客人間之談話，而上訴人、楊○宏及甲女係一起搭
車之人，彼此間誰在說話，該三人最清楚。因此，林○生之證述
與楊○宏之證述相較，應以楊○宏之證述較可採信。原判決依據
林○生之證述，否定楊○宏證述之憑信性，認定甲女在計程車上
並未與上訴人交談，有理由不備之違法。(八)、甲女係從事八大行
業之人，談話之地點又在○○○舞廳，嗣離開舞廳後復到汽車旅
館，若甲女未同意與上訴人性交，何以會談到汽車旅館。原判決
以楊○宏僅聽見「汽車旅館」四字，並未聽見甲女完整之談話內
容，而談及「汽車旅館」之原因甚多，難以認定甲女同意與上訴
人為性交云云，與經驗法則不符。(九)、科刑時應審酌犯罪行為人
與被害人之關係、犯罪後之態度及一切情狀，作為科刑輕重之標
準，刑法第五十七條定有明文。上訴人已與甲女達成民事和解，
由上訴人賠償甲女二十萬元，原審未依刑法第五十七條規定詳為
審酌，仍判處有期徒刑三年二月，違反比例原則，且有理由不備
及不適用刑法第五十七條之違法云云。
惟查：原判決綜合全案卷證資料，本於事實審法院採證認事之職
權，認定上訴人於九十八年五月五日凌晨一時許，與友人楊○宏
前往○○市○○路之○○○舞廳消費，點名甲女等人坐檯、飲酒
、唱歌，嗣以邀約甲女共進早餐為由，買清甲女至同日上午六時
下班前之鐘點費後，於同日清晨四時三十五分許，偕同甲女、楊
○宏搭乘在舞廳門口排班由林○生駕駛之計程車離開舞廳。待車
行至○○市○○街附近，楊○宏下車後，上訴人見甲女已酒醉，
認有機可乘，竟萌生乘機性交之犯意，指示不知情之林○生駛往
○○市○○區○○○街二二二號○○汽車旅館，於同日清晨五時
五分許將已酒醉之甲女扶入一三七號房內，利用其酒醉意識不清
，處於相類於精神障礙不能抗拒之情形，脫下甲女之衣褲，以其
性器進入甲女之性器內，而乘機性交得逞。上訴人於乘機性交後
，見甲女仍未清醒，另竊取甲女所有之小皮包一個，內有行動電
話、郵局金融卡、健保卡、環球影城VIP卡、甲女身心障礙手冊
及現金一萬五千元等財物（竊盜部分業經判刑確定），隨即於同
日清晨五時三十三分許徒步離去。至同日上午八時許，旅館之清
潔人員發覺有異，以備用鑰匙開門進入，見甲女全身赤裸，乃喚
醒甲女始知上情，立即報警處理等情。因而撤銷第一審關於乘機
性交部分之判決，改判論處上訴人乘機性交罪刑，已依據卷內資
料，說明其所憑之證據及認定之理由。對於上訴人所為之辯解，
併已敘明：前揭事實業據甲女指證綦詳，其指訴前後之過程核與
計程車司機林○生、汽車旅館清潔人員盧○娟、張○黛、夜班經
理張○良證述之情節相符，並有上訴人在○○○舞廳消費之信用
卡簽帳單、案發當日○○○舞廳、○○汽車旅館之監視錄影光碟
及其錄影畫面翻拍相片、○○汽車旅館一三七號房現場相片等附
卷可稽。上訴人亦承認有於前揭時地，與甲女為性交，其雖否認
是乘機性交，辯稱伊係買甲女之時段，第一次帶小姐出場，不知
道性交易還要另外付費，甲女既同意與其同往汽車旅館，就是同
意要性交，且甲女於下車時仍可自己走路，為性交時亦非無意識
云云。然而：(1)上訴人於當日，係買下甲女之時段，邀約其共進
早餐，並未言及性交，甲女亦未同意與之前往汽車旅館，當時是
因上訴人結帳後，二人又喝酒致甲女酒醉，其後發生何事，甲女
沒有印象，上訴人係在甲女沒有意識之狀態下對之性交及竊取財
物，嗣至該日上午八時許經汽車旅館清潔人員叫醒甲女時，發現
在汽車旅館房內，全身衣服均被脫光，始知被乘機性交及竊取財
物等情，迭據甲女供述在卷。(2)甲女於九十八年五月五日清晨四
時三十四分許，隨同上訴人及楊○宏步出○○○舞廳包廂時，於
走道中呈現身體左右搖晃、以Ｓ型步伐行進，三人並於同日四時
三十五分四十六秒至五十三秒，先後步出○○○舞廳大門，業經
第一審及原審法院勘驗該舞廳該日之監視錄影光碟無誤，有勘驗
筆錄在卷可憑。(3)證人即計程車司機林○生亦證述：我於九十八
年五月五日駕駛000-XZ號計程車在○○○舞廳門口排班，上訴人
、楊○宏及甲女於該日四時四十分許從舞廳出來，搭乘我駕駛之
計程車，當時甲女走路搖晃。依上開事證顯示，甲女指訴當時已
酒醉，與林○生所為前揭證述及第一、二審法院勘驗○○○舞廳
監視錄影光碟之內容，均相符合。足見甲女於離開○○○舞廳時
，因飲酒影響其意識，致出現身體左右搖晃無法直線行走之酒醉
現象。甲女指證離開○○○舞廳時已經酒醉，應屬可信。(4)上訴
人於九十八年五月五日清晨五時一分三十三秒許，與甲女搭乘林
○生之計程車到達○○汽車旅館之車道入口，由上訴人與汽車旅
館人員洽談住房、支付費用，並拿取房間鑰匙，於同日五時二分
十秒駛入汽車旅館，五時三分五十九秒停車於一三七號房間之車
庫前，坐於右後座之上訴人於五時四分九秒開啟右後車門，拉動
坐於左後座之甲女，至五時四分四十五秒上訴人以後退之方式慢
慢退出車外，並於五時四分五十秒至五十四秒以雙手將甲女拉出
車外，當時甲女之頭部、四肢下垂，於上訴人拖拉之過程無絲毫
反應，至五時四分五十九秒上訴人變換拉姿，改以左肩從甲女右
腋下撐起甲女身體，以右手拿甲女之皮包，並以左手由甲女背部
繞至甲女左手腋下之方式環抱，於五時五分七秒將計程車門關上
（讓計程車離去）。上訴人以環抱方式抱住甲女時，甲女之頭部
、四肢持續下垂，呈無力狀，完全靠上訴人環抱之力量支撐，上
訴人乃傾斜身體以環抱拖行之方式，將頭部下垂、四肢無力之甲
女拖進一三七號房間，旋於五時五分二十三秒關閉該房間之車庫
門，至五時三十三分四十秒上訴人始開啟該房間之車庫門離去等
情，業經第一審及原審法院勘驗○○汽車旅館之監視錄影光碟明
確，有勘驗筆錄附卷可憑。參以林○生證述：甲女坐於左後座，
一路上都沒有說話，上訴人坐於右後座，與坐在右前座之楊○宏
有聊天。嗣楊○宏在○○市○○街附近下車後，上訴人即指示伊
駛往○○汽車旅館。當日五點多到達汽車旅館時，上訴人說甲女
喝醉酒，並將甲女拖下車，當時甲女癱軟無法行走。其證述，與
前揭勘驗○○汽車旅館監視錄影之內容相符。上訴人亦承認，甲
女上計程車後已經睡著，到達汽車旅館時，甲女仍熟睡中，伊即
將甲女抱進房間，嗣對甲女為性交、竊取其財物及於清晨五時三
十三分四十秒許離去時，甲女仍昏睡中。足徵甲女當時已意識不
清，上訴人係在甲女昏睡中，對之性交。(5)楊○宏於第一審法院
雖證述，在計程車上，上訴人有與甲女在後座以很小之聲音交談
，伊下車時，甲女有說再見云云。然林○生已證述，甲女在計程
車上並無說話。甲女亦指證，酒醉後即不知發生何事。上訴人且
供承甲女上計程車後已經睡著，到達汽車旅館時仍熟睡中。則楊
○宏之前揭證述，顯然不實，不可採信。又上訴人另辯稱，甲女
下計程車時，尚可自己行走或與之交談云云。非但前後自相矛盾
，且與勘驗○○汽車旅館監視錄影之內容不符，亦不可採信。(6)
上訴人雖辯稱甲女有同意與其性交，惟甲女已堅決否認其事，而
甲女與上訴人係初次見面之陌生人，毫無感情基礎，豈有無條件
同意性交之理。又上訴人在○○○舞廳所花費之一萬六千五百五
十元，係支付當日凌晨一時許至四時許由四位小姐坐檯、陪酒、
飲料、酒類之費用及甲女從四時至六時之鐘點費等，不包括性交
易之費用，已據上訴人坦承在卷，核與楊○宏證述之情節相符，
並有信用卡簽帳單在卷可考。甲女且證述，當時上訴人係邀約共
進早餐，而買下四時至六時出場之鐘點費，並沒有談及前往汽車
旅館之事。如果雙方同意性交易，客人應另支付費用給舞廳及小
姐，上訴人所支付之一萬六千五百五十元，係在舞廳之消費額，
不包括性交易之費用。上訴人辯稱，第一次帶小姐出場，不知道
性交易還要另外付費，或辯稱上開金額已包括性交易費用云云，
顯非可採。至於楊○宏雖另證述，在○○○舞廳有聽見上訴人談
及「汽車旅館」這幾個字，其他內容不清楚。楊○宏既僅聽見「
汽車旅館」四個字，並未聽見完整之內容，而上訴人言及「汽車
旅館」四字之原因甚多，自難僅憑「汽車旅館」四字，即認定甲
女同意與上訴人同往汽車旅館性交，是楊○宏此部分證述，亦難
為有利於上訴人之認定。因認上訴人確有前揭乘機性交犯行，而
以上訴人嗣後否認犯罪，辯稱係經甲女同意而為性交云云，乃飾
卸之詞，不可採信等情，已逐一說明及指駁。上訴意旨對於原判
決所為前揭論斷，並未依據卷內資料，具體指摘有何違背法令情
形。且查：(一)、所謂應於審判期日調查之證據，係指在客觀上為
法院認定事實及適用法律之基礎者而言，如在客觀上非認定事實
及適用法律基礎之證據，既無調查之必要，自得不予調查，此種
未予調查之情形，本不屬於刑事訴訟法第三百七十九條第十款所
稱「應於審判期日調查之證據而未予調查」之範圍。況原審於審
判期日，審判長訊問「尚有何證據請求調查？」時，上訴人及其
選任辯護人均答稱「沒有」，有審判筆錄可查（見原審卷第七十
四頁）。上訴意旨猶對於非認定事實及適用法律基礎之枝節性事
項，指摘原審未予調查，並非適法之第三審上訴理由。(二)、關於
刑之量定，係實體法賦予法院得依職權裁量之事項，苟已以行為
人之責任為基礎，審酌刑法第五十七條各款所列事項而未逾越法
律所規定之範圍，或濫用其權限，即不得任意指摘為違法，以為
第三審上訴之理由。刑法第二百二十五條第一項之乘機性交罪，
其法定本刑為「三年以上十年以下有期徒刑」。原審如何依據前
揭規定，就刑法第五十七條各款所列事項，審酌上訴人之一切情
狀，改判量處有期徒刑三年二月，已詳為說明（見原判決第十一
頁第二十二行至第十二頁第二行），且已接近最低度刑。此乃事
實審法院職權之適法行使，並未逾越法律所規定之範圍，或濫用
其權限。上訴意旨關於量刑部分所為指陳，係以自己之說詞，任
意指摘，亦非適法之第三審上訴理由。(三)、事實之認定與證據之
取捨，乃事實審法院之職權，苟其事實之認定及證據之取捨，並
不違背經驗法則與論理法則，即不容任意指為違法而執為上訴第
三審之理由。上訴意旨其餘之指摘，係對於原判決已說明事項及
屬原審採證認事職權之適法行使，持憑己見而為不同之評價，且
重為事實之爭執，均與法律規定得為第三審上訴理由之違法情形
，不相適合。其上訴不合法律上之程式，應予駁回。
據上論結，應依刑事訴訟法第三百九十五條前段，判決如主文。
中    華    民    國  一○○  年    八    月  三十一  日
                      最高法院刑事第三庭
                          審判長法官  謝  俊  雄  
                                法官  陳  世  雄  
                                法官  魏  新  和  
                                法官  吳  信  銘  
                                法官  蔡  彩  貞  
本件正本證明與原本無異
                                      書  記  官  
中    華    民    國  一○○  年    九    月    五    日
                                                      Ｑ